臺灣臺中地方法院民事判決　　　　　　 96年度勞簡上字第2號
上　訴　人　甲○○
訴訟代理人　陳浩華律師
被上訴人　　興農股份有限公司
法定代理人　丙○○
訴訟代理人　乙○○
當事人間請求給付資遣費事件，上訴人對於中華民國95年12月1
日本院台中簡易庭95年度中勞簡字第75號民事判決提起上訴，本
院於民國96年3月2日言詞辯論終結，判決如下：
    主  文
上訴駁回。
第二審訴訟費用新臺幣柒仟玖佰參拾伍元由上訴人負擔。
    事實及理由
一、上訴人起訴主張：被上訴人自民國（下同）81年6月20日起
    僱用上訴人擔任專任護士職務，惟於95年7月17日未經上訴
    人同意，擅自將上訴人之職位調整為總機兼護士工作，被上
    訴人明知上訴人專職護理，係有專長之人，對於總機一職並
    不熟悉，亦非專長，且上訴人所兼總機工作須接聽之電話很
    多，故工作加重，且改變勞動條件，又與護士工作不相容。
    按工作場所及應從事工作有關事項，為勞動契約之重要事項
    ，應依勞動基準法作相當約定，其後有變更者，應由勞資雙
    方商議決定之，且依內政部74年9月5日（74）台內勞字第
    3284 33號函公佈之調動五原則，調動後之工作所需技術亦
    應與原有工作性質有所關聯，始合乎勞動法令。被上訴人故
    意以上訴人非應徵及非專長之職務，明知上訴人顧及尊嚴與
    不適任，不可能同意，而故意要求上訴人轉任非適任之職，
    實屬故意逼迫上訴人離職，以減免其給付資遣費之義務，且
    已對上訴人之勞動條件作不利之變動，違反勞動契約或勞工
    法令，上訴人於95年8月2日依勞動基準法第14條第1項第6款
    規定終止兩造僱傭契約，依同法第17條規定，上訴人得請求
    新臺幣 (下同）485, 925元之資遣費。其計算方式如下：34
    ,100 （月平均工資）×14又4分之1（14年3個月：81年6 月
    至95年9月）＝485,925元。爰起訴請求判決被告應給付上訴
    人485,925元並自起訴狀繕本送達翌日起至清償日止，依年
    息百分之5計算之利息。
二、被上訴人則以：依兩造勞動契約第2條約定，被上訴人就上
    訴人之工作事項，得視被上訴人業務上之需要，對上訴人有
    指派權。按內政部74年9月5日（74）台內勞字第328433號函
    公佈之調動五原則之函釋，雇主如有調動勞工工作需要，應
    依下列原則辦理：基於企業經營上所必需；不得違反勞
    動契約；對勞工薪資及其他勞動條件，未作不利之變更；
    調動後工作與原有工作性質為其體能及技術所可勝任；
    調動工作地點過遠，雇主應予以必要之協助。上訴人進入被
    上訴人公司之初，任職之單位為工安處，上訴人雖謂其為專
    任護士，惟所謂專任，係指專任於被上訴人公司，不兼於其
    他公司之意思，而非「專任職務」為護士，此由調整工作前
    ，上訴人於被上訴人公司工安處任職期間，除護士本身工作
    即被上訴人公司之健康管理工作內容（含保健室管理）外，
    尚擔任工安處行政助理，其工作內容含工安證照的保管、工
    安申報及工安單位費用的會計分攤處理作業等工作可知。而
    被上訴人欲對上訴人之調整，僅係單位內工作之調整，並未
    將其任職單位調動，更未調動其護士一職，應無前開內政部
    函釋之適用。縱認有該函釋之適用，惟被上訴人調整上訴人
    部分工作內容之行為，將上訴人原先工作內容之「工安單位
    費用的會計分攤處理作業」，移交專門會計人員處理，另安
    排上訴人除護士工作外，另協助門衛處理行政事務，如接聽
    電話之總機工作等，該總機工作係於門衛無暇分身時，由上
    訴人協助電話接聽或訪客登記，惟當同時有護士工作與總機
    工作時，應以護士工作為優先，並無不相容之情形，且調整
    工作後，上訴人仍隸屬於工安處。該總機工作依一般通認應
    屬技術性較低之工作，被上訴人對上訴人工作內容之調整，
    反而降低上訴人之負擔使上訴人更能專注其護士職務，調整
    後之工作亦為上訴人體能及技術所能勝任，且未減少其薪資
    ，上開調整並未違反上開調動五原則。上訴人於95年7月18
    日即自行請辭，經被上訴人慰留無效後，於95年8月18日離
    職。上訴人依勞動基準法第第14條第1項第6款終止與被上訴
    人之勞動契約並依同法第17條規定請求資遣費，即於法無據
    。
三、原審判決駁回上訴人之訴，上訴人不服，於本院聲明：原判
    決廢棄，被上訴人應給付上訴人485,925元，及自起訴狀繕
    本送達翌日起至清償日止按年算之利息。被上訴人則聲明：
    駁回上訴。
四、本院之判斷：
（一）按雇主違反勞動契約或勞工法令，致有損害勞工權益之虞
      者，勞工得不經預告終止契約，勞動基準法第14 條第1項
      第6款定有明文。上訴人主張被上訴人將上訴人調職違反
      勞動契約或勞工法令，被上訴人則予否認，是兩造爭執所
      在即被上訴人調整上訴人職務，有無違反勞動契約及勞工
      法令？上訴人終止勞動契約請求資遣費有無理由？
（二）經查，本件上訴人係隸屬被上訴人公司之工安處，原來工
      作內容為(1)健康管理工作 (即護士本身之工作含保健室管
      理)、(2)工安處行政助理工作 (內容含工安證照保管、工
      安申報、工安單位費用的會計分攤處理作業)等，被上訴
      人公司於95年7月17日為將上訴人之「工安單位費用的會
      計分攤處理作業」，統一交由專門會計人員處理，並調整
      為除原來護士之健康管理工作外，並負責接總機之接聽電
      話及協助門衛為訪客登記工作，惟上訴人仍隸屬於工安處
      ，且未調整薪資，工作時間相同，總機工作地點之門衛室
      與保健室間相隔一間吸煙室等情，此為兩造所不爭執。
（三）按勞動基準法施行細則第7條第1款規定，工作場所及應從
      事之工作有關事項應依本法有關規定於勞動契約中約定，
      故本於契約自由合意原則，其變更亦應由雙方自行商議決
      定，如雇主確有調動勞工工作必要，應依下列原則辦理：
      基於企業經營上所必需；不得違反勞動契約；對勞
      工薪資及其他勞動條件，未作不利之變更；調動後工作
      與原有工作性質為其體能及技術所得勝任；調動工作地
      點過遠，雇主予以必要之協助。內政部74年9月5日以（74
      ）台內勞字第328433號函釋及行政院勞工委員會90年6月
      18日台（90 ）勞資2字第0018004號函參釋參照）。又按
      所謂調職，乃指變更勞工之職務內容、職務種類或工作地
      點及時間而言。查兩造所簽訂之勞動契約書第1條約定：
      「乙方受僱於甲方，應服從甲方於下列場所之調派。遵守
      甲方頒佈之人事管理彙編、其他規章、公佈事項及工作指
      示而執行職務：1甲方本公司及其分公司之各廠場或營業
      所。2應出差之服務處所。」第2條約定：「乙方之工作事
      項，由甲方視實際業務之需要指派之。」，此有被上訴人
      於原審提出之勞動契約書影本附卷可憑。則兩造於勞動契
      約中已明定被上訴人有調職權限，惟被上訴人應得在契約
      預定合理範圍內行使其調職命令，如若調職超過勞動契約
      之預定合理範圍時，則調職即為變更契約內容之要約，需
      得勞工之同意，否則對其不生效力。次查，被上訴人調整
      上訴人職務之前，上訴人原本之工作除醫護工作外，亦須
      處理工安處行政助理工作，如工安證照保管、工安申報、
      工安單位會計分攤處理作業，並非僅擔任專職護士工作，
      而被上訴人調整其工作，並未變動其工作單位及工時與薪
      資，僅變動其工作內容，即平時須在門衛室內接聽電話及
      協助門衛為訪客登記，如有護士工作須處理時則須至相隔
      一間吸煙室之保健室處理護士工作，惟將上訴人原本兼理
      之工安單位會計分攤處理作業等工作移由專責會計人員辦
      理，而接聽電話及訪客登記之工作係低技術性工作，自為
      上訴人體能及技術上所得勝任，又護士之護理工作或健康
      諮詢工作時，係不定時且不固定發生，如有上開工作需要
      時，上訴人亦得優先處理該工作，如需醫護處置時，上訴
      人可即時前往與門衛室相隔不遠之保健室處理，對健康諮
      詢電話上訴人也可以轉接過來聽，而由門衛處理總機工作
      ，應不致有總機工作與護士工作不能相容之情形，綜上應
      認被上訴人對上訴人之工作內容調整尚屬企業經營指揮權
      限之合理範圍，未對上訴人之勞工薪資及其他勞動條件作
      不利之變更，並未違反前揭調動五原則及兩造間勞動契約
      與勞工法令，致損害上訴人之權益。上訴人主張被上訴人
      上開調職違反勞動契約及勞工法令，致有損害上訴人權益
      ，即不可採。
（四）被上訴人調整上訴人工作內容既無違反勞動契約及勞工法
      令致損害上訴人之權益之情事，上訴人據此理由對被上訴
      人終止契約，自屬無據，上訴人請求資遣費，即無理由。
      原審駁回上訴人之起訴及假執行之聲請，並無違誤。上訴
      意旨指摘原判決不當，求予廢棄改判，為無理由，應駁回
      其上訴。
五、結論，本件上訴為無理由，依民事訴訟法第436條之1第3項
    、第449條第1項、第78條，判決如主文。
中　　華　　民　　國　　96　　年　　3　　月　　16   　日
                  民事第三庭    審判長法　官　張瑞蘭
                                      法  官  林靜芬
                                      法  官  卓進仕
以上正本係照原本作成。
本判決不得上訴。
中　　華　　民　　國　　96　　年　　3　　月　　16   　日
                                      書記官
